臺灣臺中地方法院民事判決 
                                    110年度中簡字第3510號
原      告  廖文榛

被      告  江紫怡

上列被告因詐欺案件，經原告提起損害賠償之附帶民事訴訟（11
0年度附民字第667號），經本院刑事庭裁定移送前來，於民國11
1年1月19日辯論終結，本院判決如下：
    主      文
被告應給付原告新台幣參拾萬元及自民國一一○年八月十八日起
至清償日止，按年息百分之五計算之利息。
訴訟費用被告負擔。
本判決得假執行。
    事實及理由
一、被告經合法通知，無正當理由，未於言詞辯論期日到場，核
    無民事訴訟法第386 條各款之情事，爰依原告之聲請為一造
    辯論之判決，合先敘明。
二、原告主張：被告於民國109年10月19日，因急需用錢，在Fac
    ebook看到貸款廣告，而與真實姓名年籍不詳、綽號「小巴
    」之成年男子詢問貸款事宜，經「小巴」告知需提供帳戶，
    將協助製作資金往來紀錄以利向金融機構申辦貸款。被告一
    般社會生活經驗，明知在台灣開立金融帳戶並無資力、身分
    限制，如非供犯罪使用，無使用他人金融帳戶供匯款後，再
    要求他人代為提領後轉交款項之必要，而可預見將金融帳戶
    提供與他人使用，可能遭詐欺犯罪者作為不法收取詐欺款項
    之用，亦可預見受他人指示至自動付款設備或臨櫃提領帳戶
    內不明款項再予轉交之情形，極有可能係詐欺集團為取得犯
    罪所得之行為，且可藉此掩飾、隱匿詐欺犯罪所得之本質及
    去向，竟基於縱有上情、亦不違背其本意之不確定故意，而
    基於參與犯罪組織之犯意，於109年10月23日起，加入「小
    巴」所屬3人以上以實施詐術為手段所組成具有持續性及牟
    利性之有結構性詐欺集團組織（下稱本案詐欺集團)，且於
    參與上開詐欺集團犯罪組織期間，與「小巴」及該詐欺集團
    其他不詳成員共同意圖為自己不法之所有，基於3人以上共
    同犯詐欺取財及掩飾、隱匿詐欺犯罪所得本質及去向之一般
    洗錢犯意聯絡，由被告先在其台中市○○區○○路0段000號住處
    附近，將所申辦之中華郵政股份有限公司霧峰民生路郵局帳
    戶(帳號00000000000000號，下稱郵局帳戶)之存摺、金融卡
    (含密碼)、網路銀行帳號(含密碼)均交付與「小巴」，嗣本
    案詐欺集團成員即於如刑事判決附表一編號3所示之時間、
    以如附表一編號3所示之方式，對如附表一編號3所示之原告
    行騙，致使原告陷於錯誤，於如附表一編號3所示時、地，
    匯款如附表一編號3所示金額至被告上開郵局帳戶（註：本
    件僅論原告為被害人部分），再由「小巴」指示江紫怡前往
    領款，被告遂於109年10月23日14時5分許在台中市○區○○路0
    00號台中五權路郵局臨櫃提領新台幣（下同）30萬元，於同
    年月25日22時45分許持提款卡在台中市○區○○路000號之台中
    淡溝郵局提領6萬元，並於同日23時46分許在台中市○區○○路
    000號之臺中健行路郵局提領6萬元，嗣於同年月26日1時18
    分至19分許在台中市○○區○○○路00○0號台中北屯郵局提領6萬
    元、6萬元，並於同日11時2分許在台中太平郵局臨櫃提領51
    萬6,400元，被告提領後均將贓款交付給「小巴」，而以此
    方法製造金流斷點，掩飾、隱匿詐欺犯罪所得之本質及去向
    。計原告共被騙30萬元
　　。被告上開行為遭台灣台中地方檢察署以涉共犯刑法第339
    條之4第1項第2款之三人以上共同詐欺取罪提起公訴（台灣
    台中地方檢察署110年度偵字第2223號、6802號，及移送併
    辦110年度偵字第3869號及追加起訴110年度偵字第10110號
    、12155號），嗣經鈞院刑事庭判處被告有期徒刑1年4月（
    註：僅論原告為被害人部分）（本院110年度金訴字第155號
    、第354號、第446號、第659號）。爰依民法第184條第1項
    後段、第2項及第185條共同侵權行為之規定，請求被告賠償
    上開原告所受之損失。訴之聲明：被告應給付原告30萬元及
    自刑事附帶民事起訴狀繕本送達被告之翌日起至清償日止按
    年息5%計算之利息。
三、原告主張之上開事實，已為本院110年度金訴字第155號、第
    354號、第446號、第659號刑事判決所確認。被告經合法通
    知，既未於言詞辯論期日到場，亦未提出書狀作何聲明或陳
    述以為爭執，本院依上開調查證據之結果，堪信原告之主張
    為真實。
四、按因故意或過失，不法侵害他人之權利者，負損害賠償責任
    。故意以背於善良風俗之方法，加損害於他人者亦同。違反
    保護他人之法律，致生損害於他人者，負賠償責任，民法第
    184條第1項前段、後段、第2項，分別定有明文。第1項前、
    後兩段為相異之侵權行為類型。關於保護之法益，前段為權
    利，後段為一般法益。關於主觀責任，前者以故意過失為已
    足，後者則限制須故意以背於善良風俗之方法加損害於他人
    ，兩者要件有別，請求權基礎相異，訴訟標的自屬不同（最
    高法法院80年度台上字第3760號判決要旨參照）。此即民法
    第184 條規定係調和「行為自由」和「保護的權益」此兩個
    基本利益，區別不同的權益的保護，而組成侵權行為責任體
    系。被侵害者係他人權利時，只要加害人具有故意或過失，
    即應依民法第184條第1項前段負損害賠償責任。其被侵害者
    ，非屬權利時，須加害行為係出於故意背於善良風俗方法（
    第184條第1項後段），或違反保護他人之法律（第184條第2
    項）時，被害人始得請求損害賠償。易言之，民法第184 條
    第1項前段所保護的，限於權利，不及一般財產上之利益 （
    純粹財產上損害、純粹經濟上損失）。一般財產上利益僅能
    依民法第184條第1項後段規定或第2 項受到保護。次按，民
    法第185 條「數人共同不法侵害他人之權利者，連帶負損害
    賠償責任﹔不能知其中孰為加害人者，亦同。造意人及幫助
    人，視為共同行為人。」計有4 個類型之共同侵權行為【即
    民法第185條第1項前段「即狹義共同侵權行為」，包括主觀
    （意思聯絡）共同加害行為（使加害人就可能的因果關係負
    責）、客觀行為關連共同加害行為（司法院66年例變字第 1
    號）（須具共同因果關係））、後段（共同危險行為，擇一
    因果關係）、第2 項（造意人與幫助人之共同侵權行為）】
    ，該不同類型之共同侵權行為規定要件不同、功能有別。就
    民法第185條第2項所規範之共同侵權行為而言，所稱造意及
    幫助相當於刑法上的教唆及幫助。換言之，造意人者，指教
    唆他人使生為侵權行為決意之人；幫助人者，指予他人以助
    力，使他人易於為侵權行為之人，其助力包括精神及物質在
    內。本件原告所請求遭被告詐欺之30萬元，核其性質原告係
    受有純粹財產上損害（純粹經濟上損失），而詐欺原告之詐
    騙集團成員既係以詐欺之方法致原告受有上開損財產上損害
    ，則顯係以背於善良風俗之方法加損害於原告，被告則為共
    犯該詐欺行為，已如前述，是被告依前開184條第1項後段、
    第2項、第185條第1項共同侵權行為之規定，即應就此對原
    告負有損害賠償之責。
五、次按，連帶債務之債權人，得對於債務人中之一人或數人或
    其全體，同時或先後請求全部或一部之給付。連帶債務未全
    部履行前，全體債務人仍負連帶責任。為民法第273 條所明
    定。本件被告既應依民法第185條第1項規定，與詐騙集團成
    員負連帶負損害賠償責任，則依上開規定，原告自可得向被
    告請求上開其所騙所受之30萬元之損失甚明。是原告本於上
    開（四）所述之規定，對被告請求給付上開金額30萬元及自
    刑事附帶民事起訴狀繕本送達被告之翌日（即110年8月18日
    ）起至清償日止按法定利率年息5%計算之遲延利息，洵屬適
    法，為有理由，應予准許，爰為判決如主文第1 項所示。
六、本件係就民事訴訟法第427條第1項訴訟適用簡易程序所為被
    告敗訴之判決，故依同法第389條第1項第3 款之規定，自應
    依職權宣告假執行。
七、據上論結，本件原告之訴為有理由，依民事訴訟法第436 條
    第2項、第385條第1項前段、第78條、第389條第1項第3款，
    判決如主文。
中　　華　　民　　國　　111 　年　　 1　　月　　26　　日
                      臺灣臺中地方法院臺中簡易庭
                                  法　官　陳添喜
以上正本係照原本作成。
如不服本判決，應於送達後20日內，向本院提出上訴狀並表明上
訴理由，如於本判決宣示後送達前提起上訴者，應於判決送達後
20日內補提上訴理由書（須附繕本）。如委任律師提起上訴者，
應一併繳納上訴審裁判費。
中　　華　　民　　國　　111 　年　　 1　　月　　26　　日

                                  書記官　黃舜民